【裁判字號】    92,抗,178
【裁判日期】    920722
【裁判案由】    詐欺
【裁判全文】
臺灣高等法院高雄分院刑事裁定                      九十二年度抗字第一七八號
    抗  告  人
    即  自訴人  乙○○
右抗告人因自訴被告甲○○詐欺案件，不服臺灣高雄地方法院中華民國九十一年十二
月十八裁定（九十一年度自字第五四一號），提起抗告，本院裁定如左：
      主    文
抗告駁回。
      理    由
一、本件抗告意旨略以：被告藉口其母病重，急需醫療費而向自訴人借款，事後並未
    發現其母有如被告所言之情形，被告明顯犯有詐欺取財罪；況被告迄今分文未還
    ，其所開立之本票亦未載住居所，已有詐欺之心態，依法提起抗告云云。
二、按法院或受命法官於自訴案件第一次審判期日前訊問及調查結果，如認為案件有
    刑事訴訟法第二百五十二條至第二百五十四條之情形者，得以裁定駁回其自訴，
    同法第三百二十六條第三項定有明文。次按犯罪事實應依證據認定之，無證據不
    得推定其犯罪事實，同法第一百五十四條定有明文。又刑法第三百三十九條第一
    項詐欺罪之成立，以意圖為自己或第三人不法所有，以詐術使人將本人或第三人
    之物交付為要件，所謂以詐術使人交付，必須被詐欺人因其詐術而陷於錯誤，若
    其所用方法，不能認為詐術，亦不致使人陷於錯誤，即不構成該罪（最高法院四
    十六年台上字第二六○號判例參照）。至於債務人於債之關係成立後，如有未依
    債之本旨履行民事債務之情形，在一般社會經驗上可能之原因甚多，縱令是出於
    惡意不為履行，苟無足以證明其在債之關係發生時，自始即具有不法所有意圖之
    積極證據，亦僅能令負民事之遲延給付責任，依刑事訴訟法第一百五十四條之規
    定，尚不得據此債信違反之客觀事態，而推定債務人原有詐欺之犯意。
三、原裁定以本件自訴代理人黃秀珠於原審調查時陳稱：「（自訴人如何與被告認識
    ？為何要借錢給被告？）甲○○是在金蒂舞廳當服務小姐，我在另一家當大班；
    她和乙○○認識一年多，因此借錢給她，她並開立本票擔保。」、「（提起本件
    訴訟目的是什麼？）我們當然是希望她還錢，看她的誠意。」、「（認為被告施
    何詐術？）她沒有住在本票上的住址，卻寫本票的住址。」等語（見原審卷第十
    八、十九頁），認定被告與自訴人係熟識，被告係以本票擔保借貸現金之方式，
    向自訴人借貸十一萬五千元。又以本票擔保借貸現金，係一般常見之社會交易行
    為，自訴代理人亦自承自訴人借款之時係基於熟識之朋友情誼，並非因被告施用
    詐術所致，是被告雖未能清償上開借款，然債務人未依債務本旨履行給付者，依
    一般社會經驗而言，原因非一，其因不可歸責之事由無法給付，或因合法主張抗
    辯事由而拒絕給付，甚至債之關係成立後，始行惡意遲延給付，皆有可能，非必
    即出於自始無意給付之詐欺犯罪一端，尚難以單純債務不履行之狀態，即推定被
    告自始即有不法所有之意圖。又依票據法第一百二十條規定，本票發票人之地址
    本非本票應記載事項，縱被告未居住於本票上所載之地址，亦無損於本票之效力
    ，亦難認被告無居住於本票上所載發票住址，即遽認被告有施以詐術，且自訴人
    提起本件訴訟之目的，即在要求被告清償借款，亦據自訴代理人黃秀珠供承在卷
    。綜上各情，本件應僅係單純之民事債務糾葛，依前開說明，而裁定本件自訴駁
    回。
四、經查：依前開自訴代理人黃秀珠於原審調查時所為之指訴，並無法證明被告向自
    訴人之借款行為有施用詐術或有不法所有之意圖，原裁定已於理由內詳加說明，
    另敘明本票發票人之地址本非本票應記載事項，縱被告未居住於本票上所載之地
    址，亦無損於本票之效力，亦難認被告無居住於本票上所載發票住址，即遽認被
    告有施以詐術。抗告人於提起本件抗告時，雖主張被告向自訴人借款時，有以「
    其母病重，急需醫療費」為藉口之詐術，致使自訴人陷於錯誤而交付款項予被告
    等情，惟抗告人上開之指訴，核與抗告人於原審自訴代理人黃秀珠前開所述之情
    節不符，抗告人復未提出確切之證據以實其說，本件自難僅憑抗告人於抗告狀內
    片面之指訴，即認定被告有詐欺取財之犯行。原裁定駁回本件自訴，依法並無不
    合，抗告人仍執前詞，提起抗告，即屬無理由，應予駁回。
五、據上論結，應依刑事訴訟法第四百十二條，裁定如主文。
中      華      民      國    九十二    年      七    月      二十二    日
                                臺灣高等法院高雄分院刑事第四庭
                                    審判長法官  蕭權閔
                                          法官  陳吉雄
                                          法官  李嘉興
右正本證明與原本無異。
不得再抗告。
                                        書記官  劉金萍
中      華      民      國    九十二    年      七    月      二十二    日


司法院資訊處製作；財團法人民間司法改革基金會備份。
